【裁判字號】    99,監,142
【裁判日期】    990818
【裁判案由】    准予處分受監護宣告人不動產
【裁判全文】
臺灣臺南地方法院民事裁定               99年度監字第142號
聲  請  人  甲○○
上列聲請人聲請准予處分受監護宣告人不動產事件，本院裁定如
下：
  主  文
許可聲請人代理受監護宣告人乙○○處分受監護宣告人乙○○所
有坐落臺南縣關廟鄉○○段721地號土地（地目建，面積235平方
公尺，應有部分全部），及臺南縣關廟鄉○○段172建號、門牌
號碼臺南縣關廟鄉○○村○○街260巷17號房屋（應有部分全部
）。
聲請程序費用新臺幣壹仟元由聲請人負擔。
  理  由
一、按監護人對於受監護人之財產，非為受監護人之利益，不得
    使用、代為或同意處分。監護人為下列行為，非經法院許可
    ，不生效力：(一)代理受監護人購置或處分不動產。(二)代理受
    監護人，就供其居住之建築物或其基地出租、供他人使用或
    終止租賃。監護人不得以受監護人之財產為投資。但購買公
    債、國庫券、中央銀行儲蓄券、金融債券、可轉讓定期存單
    、金融機構承兌匯票或保證商業本票，不在此限，民法第
    1101條定有明文。又上開規定，依民法第1113條之規定，準
    用於成年人之監護。
二、本件聲請意旨略以：乙○○（女，民國○○年○月○日生，身分
    證統一編號：Ｚ000000000號）前經鈞院以97年度禁字第98號
    民事裁定宣告為禁治產人，並依修正前民法第1111條之規定
    ，由乙○○之次子甲○○為其法定監護人，且經鈞院以99年
    度監字第64號裁定指定乙○○之長子柯文祥為會同開具財產
    清冊之人。茲因受監護宣告人乙○○在銘生慢性復健醫院安
    養，每月安養費用為新臺幣（下同）16,000元，且98年度乙
    ○○已積欠銘生慢性復健醫院安養費用16萬元未清償，又乙
    ○○前向臺南縣關廟鄉農會貸款，尚有餘額548,370元待償
    ，乙○○另向友人林碧蓮借款30萬元，亦均未清償本息，故
    如不處分乙○○之不動產，將無法支付上開龐大費用，是為
    受監護宣告人乙○○之利益，爰聲請法院准予處分受監護宣
    告人乙○○所有坐落臺南縣關廟鄉○○段721地號土地（地
    目建，面積235平方公尺，應有部分全部），及臺南縣關廟
    鄉○○段172建號、門牌號碼臺南縣關廟鄉○○村○○街260
    巷17號房屋（應有部分全部），以支付受監護宣告人乙○○
    之日常生活養護及醫療費用，並清償債務等語。
三、查乙○○前經本院以97年度禁字第98號裁定宣告為禁治產人
    ，是依民法總則施行法第4條第2項規定，民法總則中華民國
    97年5月2日修正之條文施行前，已為禁治產宣告者，視為已
    為監護宣告，故乙○○應視為已受監護宣告，合先敘明。次
    查乙○○前經本院宣告為禁治產人時，依修正前民法第1111
    條之規定，係由乙○○之次子甲○○為其法定監護人，嗣又
    經本院以99年度監字第64號裁定指定乙○○之長子柯文祥為
    會同開具財產清冊之人之事實，業經本院依職權調取本院97
    年度禁字第98號禁治產宣告事件卷宗、99年度監字第64號指
    定會同開具財產清冊之人事件卷宗核閱無誤，堪予認定。
四、又聲請人主張坐落臺南縣關廟鄉○○段721地號土地（地目
    建，面積235平方公尺，應有部分全部），及臺南縣關廟鄉
    ○○段172建號、門牌號碼臺南縣關廟鄉○○村○○街260
    巷17號房屋（應有部分全部）為受監護宣告人乙○○所有之
    事實，亦據聲請人提出土地登記第一類謄本1件、建物登記
    第一類謄本1件在卷為憑，亦堪認定。
五、再聲請人主張受監護宣告人乙○○在銘生慢性復健醫院安養
    ，每月需支付安養費用16,000元，且98年度乙○○已積欠銘
    生慢性復健醫院安養費用16萬元未清償，又乙○○前向臺南
    縣關廟鄉農會貸款，尚有餘額548,370元待償，乙○○另向
    友人林碧蓮借款30萬元，亦均未清償本息等情，業據聲請人
    提出銘生慢性復建醫院收據影本2件、臺南縣關廟鄉調解委
    員會調解書影本1件、臺南縣關廟鄉農會貸款餘額證明書1件
    為證，且核與證人林碧蓮證述之情節相符（詳見99年6月28
    日訊問筆錄），是聲請人主張之上開事實，堪認屬實，本件
    為受監護宣告人乙○○之利益，確有處分乙○○所有之上開
    不動產，以支付乙○○之債務及生活費、療養費之必要。從
    而，依前揭法條規定意旨，聲請人即受監護宣告人乙○○之
    監護人聲請准予處分受監護宣告人乙○○之不動產，核與受
    監護宣告人乙○○之利益相符，聲請人本件聲請依法即無不
    合，應予准許。
六、依非訟事件法第21條第1項前段、第24條第1項，裁定如主文
    。
中    華    民    國    99    年    8     月    18    日
                  家事法庭    法  官  葉惠玲
以上為正本係照原本作成
如對本裁定抗告須於裁定送達後10日內向本院提出抗告狀。
中    華    民    國    99    年    8     月    18    日
                              書記官  謝麗首

司法院資訊處製作；財團法人民間司法改革基金會備份。
